臺灣臺北地方法院民事裁定
111年度小上字第2號
上  訴  人  賴怡齡  
被上訴人    莊宏杰  

上列當事人間請求返還不當得利事件，上訴人對於民國110年10
月29日本院新店簡易庭110年度店小字第112號第一審小額民事判
決提起上訴，本院裁定如下：
    主  文
上訴駁回。
第二審訴訟費用新臺幣壹仟伍佰元由上訴人負擔。
    理  由
一、按對於小額程序第一審裁判之上訴或抗告，非以其違背法令
    為由，不得為之；上訴狀內應記載上訴理由，表明下列各款
    事項：㈠原判決所違背之法令及其具體內容。㈡依訴訟資料可
    認為原判決有違背法令之具體事實，民事訴訟法第436 條之
    24第2項、第436條之25分別定有明文。又依同法第436 條之
    32第2項準用第468條、第469條第1款至第5 款規定，判決不
    適用法規或適用不當者，為違背法令；判決有同法第 469條
    規定所列第1款至第5款情形之一者，為當然違背法令。是當
    事人對於小額程序第一審判決提起上訴，如依民事訴訟法第
    468 條規定，以小額程序第一審判決有不適用法規或適用法
    規不當為理由時，其上訴狀或理由書應有具體之指摘，並揭
    示該法規之條項或其內容，若係成文法以外之法則，應揭示
    該法則之旨趣，倘為司法院解釋，則應揭示該解釋之字號或
    其內容。上訴狀或理由書如未依此項方法表明者，即難認為
    已對小額程序第一審判決之違背法令有具體之指摘，其上訴
    自難認為合法，最高法院71年台上字第314號判決要旨可資
    參照。再按所謂判決違背法令，係指原判決有不適用法規或
    適用不當之情形，若僅係取捨證據、認定事實等屬於原審法
    院職權行使之事項，除有認定違法之情形外，應不生違背法
    令之問題（最高法院28年渝上字第1515號判決意旨參照）。
    又上訴狀或理由書未依上述方式表明上訴理由者，上訴不合
    法，第二審法院毋庸命其補正，逕以裁定駁回之，此觀同法
    第436條之32第2項準用第471條第1項、第444條第1項規定自
    明。
二、上訴意旨略以：上訴人於原審已陳述上訴人係透過朋友陳畇
    蓁即被上訴人的女朋友介紹而認識被上訴人，被上訴人遊說
    上訴人投資時，表明投資不會虧本，每星期會有比銀行還高
    的利息，如不願繼續投資的話，會在120天歸還給投資人，
    讓上訴人當被上訴人之下線，被上訴人並委由陳畇蓁提供伊
    帳戶資訊予上訴人，上訴人即將款項匯入被上訴人所有帳戶
    。被上訴人於原審所辯伊不認識上訴人、伊未經手款項，僅
    為代收上訴人投資金新臺幣（下同）6萬6,000元並已將款項
    交付訴外人蔡思盈做投資之用，現已轉換為虛擬貨幣匯入上
    訴人之投資帳號內、蔡思盈幫上訴人開立伺服器位處波蘭之
    EXPAPP帳戶，因遭駭客入侵，致電腦關機等情，均非屬實，
    被上訴人並未證明其確已將款項交付予蔡思盈，亦未提供投
    資說明書予投資人參考，經上訴人分別詢問被上訴人、蔡思
    盈退款事宜，其二人均一再推託，甚且封鎖或將上訴人退出
    Line討論群組，此亦有上訴人檢附之Line對話紀錄可參，被
    上訴人詐欺意圖明顯，上訴人已尋得新證據，已徵求同樣遭
    蔡思盈詐騙投資之被害人作證，證明被上訴人和蔡思盈均曾
    表明120天如果不繼續，將會退款一情，且被上訴人在刑事
    偵查時，亦承認會將款項退款，爰聲請調閱刑事庭影片及訊
    問證人，為此提起上訴，請求廢棄原判決等語。
三、綜觀上訴人所執之上訴理由，並未指出原判決依何訴訟資料
    有合於違背法令之具體事實，僅係就原審法院取捨證據、認
    定事實之職權行使，指摘其為不當；此實未具體說明原審判
    決有何不適用法規或適用法規不當之情形，亦未揭示該法規
    之條項或其內容，及合於民事訴訟法第469條所列各款之事
    實，要難認對原審判決有如何違背法令情事已為具體之指摘
    ，揆諸前揭說明，自不得謂已合法表明上訴理由。次按，小
    額訴訟程序之當事人除有因原法院違背法令致未能提出者外
    ，於第二審程序不得提出新攻擊或防禦方法，民事訴訟法第
    436條之28既定有明文，為貫徹小額程序之簡速性，避免因
    當事人於上訴程序提出新事實及證據而延滯訴訟，小額事件
    之第二審法院原則上應按第一審之訴訟資料，審核其訴訟程
    序及判決內容有無違背法令，當事人於第一審言詞辯論終結
    前未曾提出之訴訟資料，不得再行提出，此為民事訴訟法第
    436條之28明定小額事件之當事人於第二審程序不得提出新
    攻擊或防禦方法之立法理由。上訴人所指有另尋得新證據，
    證人願作證上訴人所述為真，上訴人此部分主張核屬新攻擊
    防禦方法，而上訴人並亦未釋明其於第一審未提出上開新證
    據，係因原審有何違背法令所致，自不得於小額訴訟事件之
    第二審程序提出，本院尚無從予以審究。揆諸首揭規定及說
    明，應認上訴人提起本件上訴，未具備上訴之合法程式，本
    院即毋庸命其補正，爰逕以裁定駁回其上訴。
四、末按於小額訴訟之上訴程序，法院為訴訟費用之裁判時，應
    確定其費用額，民事訴訟法第436條之19第1項、第436條之3
    2第1項定有明文。本件第二審訴訟費用經確定為1,500元，
    應由上訴人負擔，爰併為裁定如主文第2項所示。
五、據上論結，本件上訴為不合法，依民事訴訟法第436條之32
    第1項、第2項、第444條第1項前段、第436條之19第1項、第
    95條、第78條，裁定如主文。
中　　華　　民　　國　　111 　年　　2 　　月　　21　　日
                  民事第一庭    審判長法　官  賴錦華
　　　　　　　　　                    法  官  蘇嘉豐
　　　　　　　　　                    法  官  熊志強
以上正本係照原本作成。
本裁定不得抗告。
中　　華　　民　　國　　111 　年　　2 　　月　　21　　日
                                      書記官　沈世儒